【裁判字號】    97,審易,1040
【裁判日期】    970829
【裁判案由】    詐欺
【裁判全文】
臺灣高雄地方法院刑事判決            97年度審易字第1040號
公  訴  人  臺灣高雄地方法院檢察署檢察官
被      告  甲○○
上列被告因詐欺案件，經檢察官提起公訴（97年度偵字第4190號
），本院判決如下：
    主  文
本件免訴。
    事  實
一、公訴意旨略以：被告甲○○雖得預見收購金融帳戶之人，係
    將所收購帳戶用以供被害人匯入款項，藉此作為犯罪工具，
    仍基於幫助他人遂行詐欺取財之不確定故意，於民國96年7
    月間某日，在高雄市○○路中國信託商業銀行旁某衛浴用品
    店門口，將其所申辦合作金庫商業銀行一心路分行帳號0000
    000000000 號帳戶之存摺、印章、提款卡、密碼各1 份及身
    分證影印本，以新台幣（以下同）3000元之價格出售予綽號
    「吳仔」之許貴棠暨其所屬詐欺集團使用；約一星期後又在
    上開地點，將其所申辦國泰世華商業銀行南高雄分行帳號00
    0000000000號帳戶之印章、存摺、提款卡、密碼等物以相同
    代價出售予許貴棠。嗣於：(一)96年8 月14日某時許，上開詐
    欺集團成員撥打電話向鄭大一佯稱係其好友「鄭盛才」，因
    近日周轉不靈、亟需用錢，欲向鄭大一調借30000 元，致鄭
    大一陷於錯誤，隨即依指示前往台北縣樹林市第一商業銀行
    匯款30000 元至被告所開設前開合作金庫商業銀行一心路分
    行帳戶；(二)又於同年月15日某時許，適有鄭銘富接獲上開詐
    欺集團某成員來電佯稱係刑事警察局人員，告以鄭銘富帳戶
    遭人冒用，需將存款轉匯至指定帳戶，鄭銘富因陷於錯誤依
    其指示辦理，將19000 元轉匯至被告上開國泰世華南高雄分
    行帳戶而遭詐騙。又被告與許貴棠、林炳南等詐欺集團成員
    （另行起訴）復基於意圖為自己不法所有之犯意聯絡，以20
    00元代價推由被告出面提領詐騙贓款（即擔任俗稱「車手」
    之角色），被告遂於96年8 月14日某時在址設高雄市之國泰
    世華商業銀行某分行內，提領上揭詐騙集團詐得並存入上開
    國泰世華銀行帳戶之20萬元得手後，當場交付予許貴棠及林
    炳南收受。嗣因鄭大一及鄭銘富事後發覺有異，而報警循線
    查悉上情。因認被告係涉犯刑法第339 條第1 項共同詐欺取
    財罪嫌等語。
二、按已經提起公訴之案件，在同一法院重行起訴者，應諭知不
    受理之判決，刑事訴訟法第303 條第2 款定有明文。又一事
    不再理為刑事訴訟法上一大原則，蓋對同一被告之一個犯罪
    事實，祇有一個刑罰權，不容重複裁判，故檢察官就同一事
    實無論其為先後兩次起訴或在一個起訴書內重複追訴，法院
    均應就重行起訴部分諭知不受理之判決，最高法院55年台非
    字第176 號著有判例可資參照。次按，幫助犯與正犯乃係依
    行為人主觀犯意及就犯罪構成要件行為參與程度之強弱而有
    所區分，再佐以法院所審理對象乃係針對「行為人」及「犯
    罪事實」二者合併加以觀察，因此除行為人自始即基於幫助
    他人犯罪之意思且協助實施構成要件以外之行為、依法應論
    以幫助犯之情形，倘若行為人係以正犯之意思而實施犯罪，
    或縱非以自己意思參與犯罪、但仍共同實施構成要件行為者
    ，均屬共同正犯之範疇，故法院自應審酌上情而對被告所為
    予以適當評價並據為科罰基礎，要不得就同一犯罪事實針對
    單一被告而分別論以正犯及幫助犯之責，否則即有重複評價
    之違法。
三、經查：被告前於96年8 月中旬某日，在址設高雄市○○○路
    之中國信託商業銀行前，將其所申辦前開國泰世華商業銀行
    南高雄分行及合作金庫商業銀行一心路分行帳戶存摺、提款
    卡及密碼等物品交予某年籍姓名不詳之成年人暨其所屬詐欺
    集團使用，藉以幫助該詐欺集團成員先後於上述時間向被害
    人鄭銘富、鄭大一訛詐財物且作為渠等匯款之用等犯罪事實
    ，分別經本院96年度簡字第7150號判決判處有期徒刑3 月、
    及97年度審易字第581 號判決免訴確定在案等情，有上開刑
    事判決書、本院刑事書記官辦案進行簿及台灣高等法院被告
    前案紀錄表各1 份附卷可稽。準此，本件起訴書所載犯罪事
    實既與前經判決有罪及免訴部分要屬同一，且被告受託提領
    之20萬元中除被害人鄭銘富所匯入19000 元外，要無其他事
    證可資證明其餘款項果係該詐騙集團詐騙所得財物，故縱令
    被告事後另有協助上述詐騙集團成員提領款項之舉，仍僅屬
    被告幫助該詐騙集團成員對相同被害人（鄭銘富、鄭大一）
    實施詐欺之單一犯罪事實，要非可再為重複評價。故被告該
    等幫助詐欺犯行既經法院判決有罪確定在案，自不得再另行
    論以共同詐欺罪責。是依審判不可分之原則，公訴人所指犯
    罪事實乃為前開確定判決之既判力所及，揆諸前揭說明，爰
    不經言詞辯論，逕為諭知免訴之判決。
據上論斷，應依刑事訴訟法第302 條第1 款、第307 條，判決如
主文。
中    華    民    國    97    年    8     月    29    日
                  刑事第七庭  審判長法官  李淑惠
                                    法官  方百正
                                    法官  陳明呈
以上正本證明與原本無異。
如不服本判決應於收受本判決後10日內向本院提出上訴書狀，並
應敘述具體理由，如未敘述上訴理由者，應於上訴期間屆滿後20
日內補提理由書狀於本院（均須按他造當事人之人數附繕本）「
切勿逕送上級法院」。
中    華    民    國    97    年    8     月    29    日
                                  書記官   張琇晴


司法院資訊處製作；財團法人民間司法改革基金會備份。
